臺灣高雄地方法院刑事判決　　　　　　　　　　　　　九十一年度重訴字第二五號
　　公　訴　人　臺灣高雄地方法院檢察署檢察官
　　被　　　告　丙○○
　　選任辯護人　陳適庸
右列被告因殺人案件，經檢察官提起公訴（九十一年度偵字第六七三一號），本院判
決如左：
    主  文
丙○○殺人，處有期徒刑捌年，褫奪公權肆年。
    事  實
一、丙○○係陳國進之繼父，雙方平日感情尚佳，並同住於高雄市○○區○○路二十
    巷一弄十號賃居處，陳國進因獨力負擔生活重擔，經濟困頓，時感壓力，於休假
    或心情不佳時偶有借酒澆愁之舉，並於酒後與丙○○等家人時有口角衝突。嗣陳
    國進於民國九十一年三月三十一日晚上十時許，酒後自外返家，先至三樓房間與
    妻子乙○○聊天，約半小時後即同日晚上十一時許欲至一樓洗澡時，因見時間已
    晚，其子女尚在生母甲○○房內（位於一、二樓間夾層）看電視而未就寢，乃至
    甲○○房內大聲斥喝子女就寢，並遷怒於甲○○而加以責罵，丙○○見陳國進對
    母親不敬，因而加以責備，後經乙○○規勸，陳國進始未繼續責罵，惟其怒氣未
    消，又遷怒於丙○○，隨即跟至二樓丙○○房內與丙○○發生言語衝突進而對罵
    ，陳國進楸住丙○○衣領向其揚言：「好膽起來打我」（台語），二人並因而發
    生扭打，丙○○不敵，為使陳國進將其放開，遂基於傷害之故意，隨手以右手持
    原置於房內之剪刀，趁陳國進轉身向在房外之妻乙○○說話之際，刺其背部一刀
    ，致陳國進背部受有刀刺傷一處，並造成微量出血（傷害部分未據告訴），兩人
    因而發生扭打，經乙○○與甲○○將二人拉開，又經乙○○極力勸導，陳國進遂
    下樓欲外出就醫，適丙○○欲下樓查看陳國進傷勢，因陳國進猶在盛怒之下，遂
    大聲要求乙○○勿將機車交由丙○○使用，丙○○聞言亦動怒，雙方又在門邊衝
    突進而扭打，丙○○扭打中拾獲置於門邊之鐵鎚一支，原欲以之毆打陳國進，適
    乙○○與甲○○將二人拉開，鐵鎚為甲○○搶下，並拉丙○○進入屋內，惟陳國
    進不願作罷，復跟入屋內與丙○○再度扭打，丙○○不敵跌坐地面，陳國進因而
    欺身向前，丙○○恐陳國進對其不利，竟順手撿拾置於椅上其媳婦乙○○所購置
    之水果刀一把，驚懼之下基於殺人故意，對前撲而來之陳國進左胸及左側胸部猛
    刺二刀，分別致陳國進受有心臟破裂、左上肺葉裂傷、大腸及小腸穿孔之傷害，
    陳國進受刀傷後，則經乙○○撥一一九聯絡救護車將其送醫急救，仍延至翌日（
    同年四月一日）凌晨三時十五分許，因左胸部刺傷傷重不治死亡。丙○○則於偵
    查機關尚不知何人犯罪時，向趕到現場處理之警員蕭明聰自承犯罪，並表示願受
    法律制裁而自首，並經警在上開家中扣得上開剪刀及水果刀各一把。
二、案經高雄市警察局三民第二分局報告高雄地方法院檢察署檢察官偵查起訴。
    理  由
一、訊據被告丙○○對於在右揭時地，因與被害人陳國進發生口角進而發生扭打，順
    手撿拾水果刀，衝突中被害人陳國進被該水果刀刺死之事實坦承不諱，惟矢口否
    認有何殺人犯行，辯稱：因伊被被害人陳國進毆打跌倒在地，順手檢拾地上水果
    刀左右揮舞，欲自我防衛，適被害人陳國進撲過去，自己刺上水果刀，非其主動
    刺殺被害人陳國進，其無殺人犯意云云。惟查：
（一）被告自白部分，核與證人即案發時在場之被害人陳國進妻子乙○○、生母甲○○所供情節大致相符，且被害人確因本件被告之殺害行為而死亡等情，並有高
      雄市政府三民第二分局司法警察處理變死案件初步調查報告表、台北榮民總醫
      院高雄分院法醫參考病例摘要、臺灣高雄地方法院檢察署相驗屍體證明書、行
      政院國軍退除役官兵輔導委員會高雄榮民總醫院中華民國九十一年四月二日高
      總行字第０九一００三一七六號函及所附病歷資料影本、臺灣高雄地方法院檢
      察署九十一年相字第五四七號鑑定驗斷書、解剖紀錄報告、檢察官勘驗筆錄各
      一份、現場照片四幀在卷可稽，復有水果刀一把扣案可佐，其自白部分核與事
      實相符，應堪採信。
（二）而被害人陳國進死後經解剖發現，其身體外部共有銳器傷三處，除背部疑為剪
      刀刺傷一處外，身體正面共有左胸部刀刺傷、左側胸部刀刺傷二處外傷，左胸
      部刀傷部分，傷口完全打開係七點四乘以一公分，閉合為七點六公分，途徑為
      經左胸、左前肋第七、八肋間，至左肺上葉、左心臟心尖，造成左胸血胸之傷
      害，深度約十二公分；左側胸部刀刺傷部分，傷口打開為五點一乘以一點九公
      分，閉合為六公分，途徑為經左側胸部、左側第十根肋骨、左橫膈膜、大腸、
      小腸，造成腹腔內出血之傷害，深度約十三公分，死亡原因為左胸部刺傷所造
      成之體內大量出血，有前揭解剖紀錄報告可證。被害人陳進國身體正面既受有
      如上二處刀刺傷，且所受刀刺傷，長度打開時各約七點四公分、五點一公分，
      閉合時各約七點六公分、六公分；深度各約十二公分、十三公分，均極長、極
      深，參以扣案行兇水果刀，刀刃長度約十五公分，刀刃最寬之寬度約為二點三
      公分（見相驗卷第七十八頁解剖紀錄報告備註欄）等情，被害人陳國進身體所
      受刀傷長度已約為刀刃最寬寬度之二倍至三倍，刀傷深度約等長於刀刃長度，
      水果刀幾已全部刺入被害人陳國進身體，顯見水果刀刺進被害人身體之力道甚
      猛，刀刃並曾用力左右切割，始能造成刀面寬度數倍之身體切割傷，已非如被
      告所辯，係為防衛而左右揮舞水果刀時，被害人自己前衝而刺中之情狀所可造
      成，再縱認初始係被害人陳國進自己撲向前而遭刺傷一刀，然本件被害人陳國
      進胸前二處刀傷傷口極大，並深及內臟，通常人受其中一刀後已疼痛難耐，避
      之唯恐不及，豈有再往前猛力自受一刀之理，再參以證人甲○○在警訊時供稱
      ，在樓下客廳看到我兒子又衝上前要打我先生，我先生摔倒，椅子上有一把水
      果刀，我先生順手拿起來刺上我兒子左腹部等語屬實，足認係被告丙○○主動
      持刀刺殺被害人陳國進乙情，實堪認定，其上開所辯，顯與常情相違，不足採
      信。
（三）再被害人陳國進所受二處刀極長、極深已如前述，而胸部、側胸部均為重要器
      官所在，係人之要害，刺傷之足以致命，為通常具有一般常識之人所知悉，被
      告並非至愚之人，豈有不知之理，其於被害人陳國進向前撲打之際，以扣案銳
      利尖刀刺向被害人陳國進左胸部、左側胸部，自有置陳國進於死之故意甚明，
      被告所辯係陳國進前撲時自己所造成，並無殺人犯意云云，無非卸責之詞，亦
      不足採。
（四）至證人乙○○於偵查中雖證稱，被告丙○○拿鐵鎚時陳國進還沒有流血，後來
      他們二人又扭打，我和婆婆（指甲○○）把他們拉開，但我公公還有撲上去我
      先生身上，我再拉開時，我先生就流很多血等語（見相驗卷第十二頁），惟證
      人乙○○為被害人陳國進之妻，受被害人陳國進死亡之刺激，所證容有偏頗，
      亦核其前揭證人甲○○所述被告丙○○摔倒後，於被害人陳國進撲向前時，順
      手以水果刀刺殺被害人之供述不同，參之證人甲○○為被害人陳國進之母，被
      告丙○○之妻，與雙方關係相當，並無獨厚任何一方之必要，及被告較被害人
      年齡為高，被害人時值壯年，將被告推倒在地後，亦不容被告有再持刀撲上前
      之餘地，自以證人甲○○所證為可信，上開乙○○之證詞，尚不足為被告不利
      之認定。另證人陳美珠於案發現場親見被告摔倒後順手拿扣案水果刀刺殺被害
      人陳國進之情，業經其於警訊時供述甚明，且由被告之供述及證人乙○○之證
      詞，堪認證人甲○○事發時亦在場，則其嗣後於檢察官相驗時供稱，受傷情形
      沒有看到等語，應係被告與被害人均其至親之人，事後不知如可自處之迴避之
      詞，尚不影響其於警訊證詞之憑信性。
（五）綜上所述，被告丙○○持刀殺害被害人陳國進之犯行，已堪認定，其所辯無非
      卸責之詞，不足採信，事證明確，被告犯行堪以認定。
二、核被告丙○○所為，係犯刑法第二百七十一條第一項之殺人罪。其先後持刀刺傷
    左胸部、左側胸部之行為，係基於單一殺人犯意，接續進行殺人行為，應論以單
    純一罪。又被告丙○○犯後留於現場，並於到場警員尚不知何人犯罪時，主動表
    示係其殺人，且由警員帶回派出所偵查犯罪等情，業據證人即第一位到場偵查之
    警員蕭明聰於本院訊問時供明在卷（見本院九十一年六月四日訊問筆錄），且警
    方接獲報案時，僅表示係兇殺案，地址為何，並留下家中電話號碼，並未表示案
    件具體內容與實施犯罪之人，亦有高雄市政府警察局三民第二分局受理各類案件
    紀錄表一份（見相驗卷第二十三頁）可稽，是其於犯罪未發覺前自首，並接受裁
    判，應依刑法第六十二條前段之規定減輕其刑。爰審酌被告對晚輩痛下殺手，造
    成被害人母親晚年無所依靠、妻子婚姻殘破、稚齡子女驟失父愛，惡性本非輕，
    且犯後未坦承犯行，將衝突責任推諉於被害人，亦不知反省，惟念本件係因被害
    人藉酒意挑釁，致遭殺機，本身亦有責任，且被告前無犯罪紀錄等情，有臺灣高
    等法院被告全國前案紀錄表、臺灣高雄地方法院檢察署刑案資料查註紀錄表各一
    份在案可稽，素行良好，犯後態度尚佳等一切情狀，從輕量處如主文所示之刑，
    且依其所犯殺人罪性質，本院認有併予褫奪公權之必要，爰依法併宣告褫奪公權
    四年。至扣案剪刀與被告殺人犯行無關，另扣案水果刀為證人乙○○所購，非被
    告所有等情，業經被告供述在卷（見本院九十一年五月八日訊問筆錄），依法均
    不得宣告沒收，並予敘明。另檢察官雖求刑處被告有期徒刑十二年，惟尚未審酌
    被告自首情事，亦難謂妥當，併此說明。
據上論斷，應依刑事訴訟法第二百九十九條第一項前段，刑法第二百七十一條第一項
、第六十二條前段、第三十七條第二項，判決如主文。
中      華      民      國    九十一    年      七      月    三十一    日
                                  臺灣高雄地方法院刑事第二庭
                                    審判長法  官  宋  明  中
                                          法  官  陳  志  銘
                                          法  官  高  榮  宏
右正本證明與原本無異。
如不服本判決，應於判決送達後十日內，向本院提出上訴狀。
                                          書記官  邱  秋  珍
中      華      民      國    九十一    年      七      月    三十一    日
附錄參考法條：
刑法第二百七十一條第一項：
殺人者，處死刑、無期徒刑或十年以上有徒刑。
